臺灣高等法院刑事判決
110年度上易字第1757號
上  訴  人  
即  被  告  陳盈甄




上列上訴人因侵占案件，不服臺灣新北地方法院110年度審易字
第1060號，中華民國110年9月28日第一審判決（起訴案號：臺灣
新北地方檢察署110年度偵字第14193號），提起上訴，本院判決
如下：
    主  文
原判決撤銷。
陳盈甄犯竊盜罪，累犯，處有期徒刑伍月，如易科罰金，以新臺
幣壹仟元折算壹日。
未扣案之犯罪所得新臺幣壹萬捌仟元，沒收之，於全部或一部不
能沒收或不宜執行沒收時，追徵其價額。
    事  實
一、陳盈甄自民國109 年11月11日起至同年月25日止，在葉智升
     經營址設新北市○○區○○○路00號之「老葉牛肉麵創始店 」
    任職，竟意圖為自己不法之所有，基於竊盜之接續犯意，自
    109 年11月14日至同年月23日止，多次趁葉智升更換煮麵水
    離開煮麵檯而不及注意時，假藉擦拭清潔煮麵檯面，而徒手
    抽取葉智升置放在煮麵檯上之紙鈔數張，置入自己圍裙口袋
    內，接續以此方式竊取該店上開期間之營業收入共計新臺幣
    （下同）1 萬8,000 元。嗣經葉智升對帳後發現有異，調閱
    店內監視器畫面後，始查悉上情。
二、案經葉智升訴由新北市政府警察局新莊分局報告臺灣新北地
    方檢察署檢察官偵查起訴。 
    理  由
一、證據能力
㈠、按被告以外之人於審判外之陳述，雖不符前4條之規定，而經
    當事人於審判程序同意作為證據，法院審酌該言詞陳述或書
    面作成時之情況，認為適當者，亦得為證據；當事人、代理
    人或辯護人於法院調查證據時，知有第159條第1項不得為證
    據之情形，而未於言詞辯論終結前聲明異議者，視為有前項
    之同意，刑事訴訟法第159條之5第1、2項分別定有明文。本
    判決所引用其他審判外之言詞或書面陳述，上訴人即被告陳
    盈甄於準備程序表示沒有意見，復經本院於審判期日提示，
    並告以要旨後，檢察官亦未於言詞辯論終結前，就證據能力
    部分有所異議，本院復查無該等證據有違背法定程序取得或
    顯不可信之情狀，依刑事訴訟法第159條之5第2項之規定，
    有證據能力。
㈡、本件認定事實所引用之非供述證據，與本案具有關連性，且
    無證據證明係公務員違背法定程式所取得，依刑事訴訟法第
    158條之4反面解釋，當有證據能力。
二、訊據被告固坦承犯行，惟辯稱：我並沒有拿這麼多錢，當時
    告訴人葉智升放在那邊的錢都是百元鈔及銅板，我每次大約
    拿3張百元鈔，總共只拿了4千多元等語。經查：
㈠、被告有於上揭時、地，多次拿取告訴人店內之營業現金過程
    ，業據被告歷於偵查、原審及本院準備程序時坦承不諱（見
    偵卷第55、57頁，原審卷第104頁，本院卷第46頁），核與
    證人即告訴人於警詢、偵查中證述之情節大致相符（見偵卷
    第7至15、55至57頁），並有該店營收帳冊、金額計算說明
    、該店監視器錄影檔光碟暨監視器錄影畫面擷圖（見偵卷第
    21至29、31、63至64頁，原審卷第51至62頁，光碟置放偵卷
    證物袋），足認被告前揭自白與事實相符，堪以採憑。
㈡、竊盜金額之計算　　　　
  ⒈被告雖辯謂：每次大約拿3張百元鈔云云。惟經勘驗卷附之監
    視器影像光碟結果，被告於109年11月18、20、21、23日，
    趁告訴人換水離開煮麵檯之際，假藉擦拭清潔煮麵檯，徒手
    抽取置放在煮麵檯上（以淺色置物盆壓在檯面上）之現金紙
    鈔，雖無法清楚攝得被告抽取之現金張數、金額大小，惟可
    見被告抽取部分現鈔後，所剩現鈔明顯短少，且其中109年1
    1月18日更清晰可見被告所抽取之現鈔為面額500元之現鈔，
    有本院勘驗筆錄暨擷圖照片在卷可憑（見偵卷第21至28頁，
    原審卷第51至62頁，本院卷第71至80頁），核與被告所辯：
    每次僅抽取3張百元鈔云云不符，是其前開置辯，已不足採
    。
　⒉而證人即告訴人於警詢、偵查中證稱：我是老葉牛肉麵創始
    店的店長，被告從109年11月11日至同年月25日擔任店員，
    我是週末結帳時，發現賣出去的麵數量跟收款現金有落差，
    調取店內監視器畫面，發現是被告拿走店內營收現金，但損
    失最嚴重的11月14、15日那兩天監視器畫面被覆蓋了，那兩
    天就差1萬多，被告都趁我去換水時偷拿，但我無法調閱所
    有的監視器，現存的11月18、20、21、23日監視器畫面都有
    發現被告偷拿，畫面看不清楚被告到底拿多少張現鈔，店內
    短少的金額共1 萬8,000元，這只是算麵、牛肉，我是抓營
    收最低標計算出短少的金額，這還沒算小菜的錢等語。則依
    卷附之老葉牛肉麵創始店營收帳冊所載營收、進貨合理估算
    該店109年11月14、15、18、20、21、23日營業短少金額，
    經計算結果該6日短少之營收估計為2萬835元（詳偵卷第63
    至64頁），顯高於證人即告訴人所指訴之1萬8,000元，自應
    以證人所述於上開期間營收短少共計1萬8,000元，較有利被
    告，從而，應認本件被告竊取之金額總計為1萬8,000元為當
    。
㈢、綜上所述，本件事證明確，被告前開犯行，堪予認定，應依
    法論科。
三、論罪
㈠、按刑法上之侵占與竊盜罪，同係以意圖為自己或第三人不法
    之所有為主觀要件，但侵占須先持有他人之物，侵占之時不
    須移動為必要，與竊盜係排除他人之管領，因犯罪結果而移
    入自己持有者迥不相同。又刑法第320條第1項竊盜罪所保護
    者，係動產所有人或管領人對於動產之管領監督狀態，易言
    之，竊盜罪之客體需仍在動產所有人或管領人之持有監督下
    ，而行為人之竊盜行為係破壞該持有監督之狀態，並將動產
    移入自己持有中，應構成刑法上之竊盜罪。本件被告擔任老
    葉牛肉麵創始店店員，固有負責收取顧客交付之消費款項，
    惟本件被告拿取之店內營收現金，原係置放在該店煮麵檯上
    ，固該等營收實際並非由被告管領持有，而係在告訴人管領
    監督狀態，縱令被告行竊時，告訴人暫離煮麵檯，惟該店內
    之營收現金仍係處於告訴人管領監督下，被告將以前述方式
    將部分營收現金移入自己持有，自應成立竊盜罪。
㈡、所犯罪名
　　是核被告所為，係犯刑法第320條第1項之竊盜罪。公訴意旨
    雖認定係觸犯刑法第336 條第2項規定之業務侵占罪，惟竊
    盜罪與業務侵占罪，於侵害法益、不法意圖、侵害物品等構
    成要件均有罪質上之共通性，應依刑事訴訟法第300 條規定
    變更起訴法條。
㈢、接續犯
　　被告於109 年11月14日起至同年月23日期間多次竊盜行為，
     均係利用工作之便，於密接時地竊取財物，且侵害法益同
    一，顯係出於反覆持續竊盜之單一決意為之，各舉動之獨立
    性極為薄弱，應合為包括之一行為予以評價，成立接續犯，
    僅成立一罪。 
㈣、累犯加重其刑
　⒈被告前因竊盜案件，經臺灣南投地方法院以107 年度易字第 
    54號判處有期徒刑3 月、3 月，應執行有期徒刑4 月，上訴
     後經臺灣高等法院臺中分院以107 年度上易字第741 號判
    決 駁回上訴確定，於108 年3 月5 日易科罰金執行完畢等
    情， 有本院被告前案紀錄表在卷可按（見本院卷第19至30
    頁），其於受有期徒刑之執行完畢後，5 年以內故意再犯上
    開有期徒刑以上之罪，符合刑法第47條第1 項之累犯要件。
　⒉審酌被告前案係在藥妝店竊取商品之竊盜罪經法院判決並執
    行，與本案犯罪之罪質、手段相同，又其前案以易科罰金之
    方式執行徒刑完畢，並於執畢後1年即再犯本件竊盜犯行，
    顯見其對刑罰反應力薄弱，應依刑法第47條第1 項規定，加
    重其刑。
四、撤銷改判理由及量刑
㈠、原審以被告所犯事證明確，依法論罪科刑，固非無見，惟查
    ：⑴被告前開所為應構成刑法第320條第1項竊盜罪，原判決
    未予詳究，逕論以業務侵占罪，其認事用法即有違誤；⑵又
    被告成立累犯，應依刑法第47條第1項規定裁量加重其刑，
    已如前述，原判決逕裁量不予加重其刑，亦未有當。
㈡、被告提起上訴，爭執竊盜犯罪所得，雖無理由，惟原判決既
    有上開可議之處，即屬無可維持，自應由本院撤銷改判。
㈢、爰以行為人之責任為基礎，審酌被告除前述構成累犯之竊盜
    前科外，前已有多次竊盜經法院判處有罪之前科紀錄，有前
    述本院被告前案紀錄表可按，竟仍不知悔改而循正當途徑獲
    取財物，利用在告訴人所經營之麵店擔任店員之便，貪圖私
    利，接續竊取告訴人財物，顯然不知尊重他人財產權益，缺
    乏法治觀念，行為實有不該，且其犯後迄今仍未與告訴人達
    成和解，賠償告訴人所受之損害，本不宜寬貸，惟考量其犯
    罪動機、目的、手段、竊盜所得數額、犯後坦承犯行之態度
    ，及其自陳高中畢業之智識程度，目前從事針織工作、離婚
    、須照顧年幼孫子之生活狀況（見原審卷第105 頁）等一切
    情狀，量處如主文第2項所示之刑，並諭知易科罰金之折算
    標準，以示懲儆。 
五、沒收
    被告竊盜所得款項1 萬8,000 元，為其犯罪所得，未扣案且
    未合法發還或賠償告訴人，宣告沒收亦無過苛、欠缺刑法上
    之重要性、犯罪所得價值低微，或為維持受宣告人生活條件
    之必要等情形，自應依刑法第38條之1 第1 項前段規定宣告
    沒收，並依同條第3 項規定諭知於全部或一部不能沒收或不
    宜執行沒收時，追徵其價額。 
六、被告經合法傳喚無正當理由未到庭，爰依刑事訴訟法第371
    條之規定，不待其陳述，逕行判決。
據上論斷，應依刑事訴訟法第371條、第369條第1項前段、第364
條、第300條、第299條第1項前段，判決如主文。
本案經檢察官賴建如提起公訴，檢察官羅建勛到庭執行職務。
中　　華　　民　　國　　111 　年　　3 　　月　　29　　日
                  刑事第十九庭  審判長法　官  曾淑華
                                      法　官  許文章
                                      法　官  李殷君
以上正本證明與原本無異。
不得上訴。
                                      書記官  周彧亘
中　　華　　民　　國　　111 　年　　3 　　月　　29　　日
附錄：本案論罪科刑法條全文
中華民國刑法第320條
意圖為自己或第三人不法之所有，而竊取他人之動產者，為竊盜
罪，處5年以下有期徒刑、拘役或50萬元以下罰金。
意圖為自己或第三人不法之利益，而竊佔他人之不動產者，依前
項之規定處斷。
前二項之未遂犯罰之。